台灣雲林地方法院刑事判決　　　　　　　　　　　　九十一年度易字第二二七號
　　公 訴 人　台灣雲林地方法院檢察署檢察官
　　被　　告　壬○○
右列被告因竊盜案件，經檢察官提起公訴（九十一年度偵字第一九一八號），並經檢
察官當庭擴張事實（台灣嘉義地方法院檢察署九十一年度偵字第三四六八號、第三五
二五號、第三五八八號、第三五七八號、第四四九一號、第三五九一號），本院判決
如左︰
    主  文
壬○○連續攜帶兇器於夜間侵入住宅竊盜，累犯，處有期徒刑壹年貳月。
    事  實
一、壬○○曾因違反麻醉藥品管理條例案件，經法院判處有期徒刑三月，於民國（下
    同）八十六年七月二十七日執行完畢；又因偽造文書案件，經法院判處有期徒刑
    四月，於八十八年九月八日執行完畢；又因竊盜、過失傷害案件，分別經法院判
    處有期徒刑二年、拘役五十日，合併執行後，於九十一年七月十三日因假釋期滿
    執行完畢。
二、其仍不知悔改，基於概括之犯意，(一)九十一年五月十日二十一時三十分許夜間，
    攜帶一把菜刀，（放在所背的一個背包內，裡面同時放有強力膠、私人物品），
    侵入雲林縣古坑鄉崁腳村南昌四四之一號辛○○住處，竊取該屋內桌上寶島牌香
    菸一條，得手後正欲逃逸，被辛○○當場發覺，展開追捕，剛好巡邏的警員經過
    該處，參與追捕而逮獲。(二)九十一年五月二十一日，上午八時五十分許，壬○○光著身子、未著衣褲，到嘉義縣梅山鄉○○路三三二－五號省錢超市，向該超
    市店員己○○購買二十四條強力膠，共新台幣（下同）二百四十元，惟順便竊取
    雪芙蘭綿羊油一瓶、子彈型內褲一件。當日上午十時三十分許，到嘉義縣梅山
    鄉○○路一八號乙○○經營的書局，趁其上廁所時，打開小蜜蜂投注站之抽屜，
    竊取現金二千元。(三)其又在九十一年五月二十二日十六時三十分許，在嘉義縣民
    雄鄉○○村○○路一二四巷八弄五三號屋前，看到一部丙○○所有ＭＢＳ－四一
    七號機車的鑰匙插在電門上，就騎走它，被發現而經追捕，騎了約三十公尺，即
    被張文華用水管絆倒而逮獲。(四)其於九十一年五月二十三日十九時許，在嘉義縣
    梅山鄉○○村○○路二九號丁○○、丑○○經營的阿成檳榔店，趁丁○○不注意
    時，竊取一千元現金及香菸一包。(五)再於九十一年五月二十四日九時三十分許，
    壬○○騎機車到嘉義市○○路八三號屋前子○○所擺設的攤位，趁子○○不注意
    時，竊取子○○的行動電話一支。(六)復於九十一年五月二十五日十二時許，到嘉
    義縣梅山鄉○○村○○路二九號阿成檳榔店，趁丑○○不注意時，自己打開店內
    的抽屜，竊取四千四百元現金，被丑○○發現。(七)壬○○於九十一年五月二十五
    日，於十九時三十分許，壬○○進入嘉義市○○路九０號ＢＡＬＥＮＯ服飾店
    ，趁店員不注意時，竊取短袖Ｔ恤一件、背心Ｔ恤一件。同日二十一時許，壬○○進入嘉義市○○路九三號紅蜻蜓皮鞋店，趁店員不注意時，竊取棉襪二雙。
    同日二十二時許，進入嘉義市○○路三八四號寅○○經營的伸強中日超商，購
    買一罐「每日Ｃ柳橙汁」，付完帳。接著於同日晚間二十二時二十五分許，壬○○進入嘉義市○○路九五號慶奕服飾店，趁店員不注意時，竊取Ｔ恤二件。再
    於同日晚間二十二時五十分許，回到上開伸強中日超商，趁店員不注意時，於二
    十二時五十分許進入該店內竊取浴用毛巾一條、保險套一盒、原子筆一支、男士
    洗面皂一條，放入其隨身攜帶的行李袋內，被寅○○看到而查獲，並自其行李袋
    搜出壬○○自上述四家店竊得之物品。
三、案經雲林縣警察局斗南分局報請台灣雲林地方法院檢察署檢察官偵查起訴，並經
    嘉義縣警察局竹崎分局、民雄分局、嘉義市警察局第一分局、第二分局報請臺灣
    嘉義地方法院檢察署檢察官併案後，蒞庭檢察官當庭擴張事實。壬○○於九十一
    年五月十七日經法官釋放後，即又陸續竊盜，並拒絕到庭，嗣經其母在九十一年
    五月二十八日送至行政院衛生署嘉南療養院住院，惟又於九十一年六月十三日利
    用活動參與時間擅自離開，而後經法官發布通緝，於九十一年八月十三日始經警
    緝獲到案。
    理  由
一、被告壬○○辯稱並無偷竊之意，因此東西都在被查獲後還給被害人云云，果真如
    此，那拿別人的東西做什麼呢？這樣的說法顯然不可採信。壬○○又辯稱事實欄
    (三)是因他要試騎看看云云，然而，別人的機車，他為何要去試車呢？這種說法也
    不合理，不能採信。此外，壬○○對於右揭事實，均予坦白承認，且事實(一)有辛○○警訊筆錄、贓物領據、警員庚○○法官訊問筆錄，並有扣案菜刀一把可資佐
    證，事實(二)有己○○警訊筆錄、贓物領據，事實(二)壬○○筆錄、乙○○警訊
    筆錄、贓物領據可資佐證，事實(三)有張文華警訊筆錄、丙○○警訊筆錄、贓物認
    領保管單、現場照片、車籍作業系統－查詢認可資料可資佐證，事實(四)有丑○○
    警訊筆錄、檢察官訊問筆錄，壬○○母親甲○○的檢察官訊問筆錄，贓物領據可
    資佐證，事實(五)有子○○警訊筆錄、贓物認領保管單可資佐證，事實(六)有丑○○
    之夫丁○○的警訊筆錄可資佐證，事實(七)有店長卯○○警訊筆錄、贓物認領保
    管單，事實(七)有店長戊○○警訊筆錄、贓物認領保管單，事實(七)有店員辰○○警訊筆錄、贓物認領保管單，事實(七)有該店負責人寅○○警訊筆錄、贓物認
    領保管單，事實都可以認定。
二、論罪科刑：
    一核被告壬○○所為，事實欄所載(一)行為，係犯刑法第三百二十一條第一項第一
      款、第三款攜帶兇器於夜間侵入住宅竊盜罪，其餘各次的行為，均係犯刑法第
      第三百二十條第一項之竊盜罪。
    二其先後多次竊盜行為，犯罪構成要件相同，時間緊接，手法相同，堪認於第一
      次行為前，即有多次實施之概括犯意，為連續犯，應依刑法第五十六條之規定
      ，從重論以(一)之攜帶兇器於夜間侵入住宅竊盜既遂一罪，並依法加重其刑。
    三查被告有右揭前科，有卷附被告全國前案紀錄表一件在卷可稽，其於五年內再
      犯本件有期徒刑以上之罪，為累犯，應依法遞加其刑。
    四法官審酌：
      法官囑託行政院衛生署嘉南療養院對被告進行精神鑑定，該院指派醫師進行
        鑑定後，提出一份司法精神鑑定報告書，記載「‧‧‧六個人史：‧‧(3)職
        業史：曾於尿布工廠工作三、四年，後因吸膠精神恍惚而被辭職，目前無業
        已約七年。‧‧(7)物質濫用史：十四歲時，開始吸食強力膠，用量不定；入
        伍當兵後，開始使用安非他命，用量不定，但自述已數年未再使用，近年來
        主要以吸食強力膠為主，使用量一天可達七、八條。‧‧(10)家族史：‧‧十
        多歲時父母離異，之後由母親養育長大。結婚後生有一女，但由於游員吸膠
        行為而分居，目前妻子與其女兒同住，妻子較少主動來探視游員生活。游員
        多與母親同住在一起，但因母親需工作來維持家庭生計，已無多餘心力來照
        顧游員，對於其吸膠行為無可奈何，母子之間的關係較為衝突。」「九結論
        ：綜合以上追述游員之過去生活史、疾病史、犯案經過、身體檢查、精神狀
        態檢查與心理衡鑑結果，研判游員就犯行時之精神狀態：游員本身為強力膠
        濫用者，而長期吸食強力膠（甲苯）容易導致出現意識不清、現實感差、衝
        動行為及幻覺、妄想等活性精神症狀，吸食者常於此狀況下，發生攻擊破壞
        、自傷或傷人之行為，而引發社會安全之危害。游員多次之竊盜行為幾乎多
        發生於強力膠吸食之後，期間並混雜著失序混亂行為，評估其犯行確是在物
        質使用之後，意識不清，現實感不佳所造成，然游員吸食強力膠之行為乃完
        全出於自我意識及控制之下，此部分於司法精神醫學上仍屬完全行為責任；
        而游員雖自述有聽幻覺、視幻覺和被害妄想等精神活性症狀，但並無確切證
        據可顯示其犯行直接受此精神症狀之控制與影響；此外，游員的智識能力目
        前評鑑結果應為邊緣性智能不足程度，與過去表現相較，有明顯退化情形，
        但此亦多需考量長期強力膠濫用之影響，而非原先之智能程度。故就整體評
        估，游員犯罪時之精神狀態，並未達心神喪失或精神耗弱之程度。」「就游
        員目前狀況評估，其雖已停止吸食強力膠約一個月左右的時間，但其精神狀
        況仍無法回復到原先基本水準，且仍有活性精神症狀干擾，此需強烈懷疑因
        長期物質使用已對腦部造成傷害（甲苯本身對腦組織的直接毒性傷害、袋裝
        吸食時所造成的缺氧狀態對腦細胞的傷害），故建議除法律上之刑責之外，
        亦應合併給予立即性適當之治療，宜於精神醫療環境中長期治療及追蹤。」
      法官認為精神醫學為高度專業之領域，精神醫師所為精神鑑定非法官所可以
        隨意推翻，因此，法官採納該院之鑑定結論「游員犯罪時之精神狀態，並未
        達心神喪失或精神耗弱之程度。」因而，法官決定對被告壬○○的處遇如下
        ：
        (1)刑法第十九條規定「心神喪失人之行為，不罰。」「精神耗弱人之行為，
          得減輕其刑。」同法第八十七條規定「因心神喪失而不罰者，得令入相當
          處所，施以監護。」「因精神耗弱或瘖啞而減輕其刑者，得於刑之執行完
          畢或赦免後，令入相當處所，施以監護。」「前二項處分期間為三年以下
          。」法官亦於囑託該院鑑定被告壬○○之犯罪時精神狀態時，亦特別請注
          意若該院鑑定之結果，認為被告在為觸法行為時，有心神喪失或精神耗弱
          之情形，一併審酌被告需要多長的監護、治療期間，以供法官參考。惟既
          認定被告壬○○於犯罪時並無心神喪失或精神耗弱之情形，則法官即無依
          刑法第十九條之規定判決不罰或減輕其刑之依據，當然亦無對其諭知入相
          當處所施以監護之依據。
        (2)惟本於該院鑑定醫師所為建議「除法律上之刑責之外，亦應合併給予立即
          性適當之治療，宜於精神醫療環境中長期治療及追蹤。」法官雖無令入相
          當處所施以監護（保護、治療等）之依據，惟仍勉強決定：
          1.宜藉由監禁處遇的隔離功能，讓被告壬○○接觸不到強力膠，並避免不
            斷的竊盜行為，乃量定有期徒刑一年二月。
          2.在此期間，仍請監獄教化官員協助被告接近醫療人員，以獲得必要之幫
            助。
    五扣案之菜刀一把，被告壬○○於審理時供稱係其母親所有，乃不宣告沒收。
三、據上論斷，應依刑事訴訟法第二百九十九條第一項前段，刑法第三百二十一條第
    一項第一款、第三款、第五十六條、第四十七條，判決如主文。
本案經檢察官癸○○偵查起訴，並親自到庭執行職務。
中      華      民      國      九十一  年      十二    月      十一    日
                                      台灣雲林地方法院刑事第一庭
                                              法  官  林  輝  煌
右正本證明與原本無異。
如不服本判決，應於送達後十日內向本院提出上訴狀（須附繕本），上訴於台灣高等
法院台南分院。
告訴人或被害人對於本判決如有不服，而請求檢察官上訴者，其上訴期間之計算以檢
察官收受判決正本之日期為準。
                                              書記官  陳  美  華
中      華      民      國      九十一  年      十二    月      十一    日
附錄本案論罪科刑法條全文：
中華民國刑法
第三百二十條
  意圖為自己或第三人不法之所有，而竊取他人之動產者，為竊盜罪，處五年以下有
  期徒刑、拘役或五百元以下罰金。
  意圖為自己或第三人不法之利益，而竊佔他人之不動產者，依前項之規定處斷。
  前二項之未遂犯罰之。
第三百二十一條
  犯竊盜罪而有左列情形之一者，處六月以上、五年以下有期徒刑：
  一  於夜間侵入住宅或有人居住之建築物、船艦或隱匿其內而犯之者。
  二  毀越門扇、牆垣或其他安全設備而犯之者。
  三  攜帶兇器而犯之者。
  四  結夥三人以上而犯之者。
  五  乘火災、水災或其他災害之際而犯之者。
  六  在車站或埠頭而犯之者。
  前項之未遂犯罰之。
